臺灣臺北地方法院民事判決　　　　　　　93年度重訴字第49號
原　　　告　因思銳遊戲總局股份有限公司
　　　　　　　　　　　　一○○.
法定代理人　甲○○
訴訟代理人　吳發隆律師
複代理人　　戊○○
　　　　　　　　　　　　樓
被　　　告　智郁電子股份有限公司
　　　　　　　　　　　　二樓之.
兼法定代理　丙○○
人　　　　　　　　　　　1
被　　　告　庚○○
　　　　　　　　　　　　號三樓.
兼前列二人
共同
訴訟代理人　丁○○
　　　　　　　　　　　　樓
上列當事人間侵權行為損害賠償事件，本院於民國94年7月5日言
詞辯論終結，判決如下：
    主  文
原告之訴及其假執行之聲請均駁回。
訴訟費用由原告負擔。
    事  實
一、本件被告智郁電子股份有限公司（下稱智郁公司）未於言詞
    辯論期日到場，核無民事訴訟法第386條所列各款情形，應
    依原告之聲請，由其一造辯論而為判決。
二、原告起訴主張：被告丁○○前為原告公司之企劃行銷部主任
    ，民國92年4月間被告丁○○即多次向原告公司提案，申請
    舉辦多埸「虛擬寶物競標大會」之行銷活動，並以原告公司
    所代理之韓國網路遊戲「奇蹟」中之虛擬寶物即「祝福寶石
    」充作競標之支付工具，為使競標寶物之行銷活動現場氣氛
    熱絡，原告公司依被告丁○○之建議，安排「暗樁」伺機喊
    價，並由原告公司於92年5月3日至同年6月7日間以電腦程式
    產生「祝福寶石」共計11,360顆，分別存放於被告丁○○指
    定7組遊戲帳號中供其運用，是項競標活動全部共11場於92
    年6月28日均告結束，被告丁○○本應將原告公司前述所產
    生之「祝福寶石」如數返還，並報告使用情形，被告丁○○
    拒不向原告公司報告，經原告公司於92年7月中旬主動查核
    ，發現上開之「祝福寶石」除其中3,024顆自始未曾使用，
    並於92年6月底封存無誤，其餘8,336顆「祝福寶石」，卻僅
    剩一千餘顆，其餘分別流向被告丁○○所安排之「暗樁」所
    持有之帳號，且大部分已遭轉售他人，被告丁○○雖保證將
    設法交還前開之「祝福寶石」，於92年8月18日至同年月27
    日陸續回填3,449顆，惟經原告於92年8月28日清查，發現被
    告丁○○所回填「祝福寶石」之序號，並非前述為參加競標
    大會所生成，而係售予被告智郁公司以及其他下游廠商實體
    產品「299歡喜樂透包」中所附「寶石樂透卡」之序號；嗣
    被告丁○○連續三日曠職，經原告技術部門回復遭被告丁○○刪除電腦內業務資料時，發現被告丁○○利用Microsoft
    之網路通訊軟體MSNMessenger，將其以不正當方法取得之「
    祝福寶石」及其他產品之序號及密碼，傳送予被告智郁公司
    之電腦接收，原告公司始知被告丁○○於92年8月間所回填
    之3,449顆「祝福寶石」，均係被告丁○○與被告智郁公司
    以不正當方法自原告公司內部竊取。又被告丙○○為智郁公
    司法定代理人，被告庚○○、丁○○為該公司董事，被告庚○○之住址尚與被告智郁公司原登記地址同一，且原告聲請
    為本案請求之假扣押執行後，被告庚○○、丁○○、丙○○
    亦多次南下與相關通路商進行磋商，故被告四人實共同侵害
    原告對於「祝福寶石」電磁記錄之所有權暨原告公司商譽之
    受損，以「祝福寶石」在遊戲玩家市場上之客觀交易價值約
    為每顆250元至300元，因被告丁○○未交回競標用之祝福寶
    石，以每顆250元計，原告損失2,084,000元（$250×8,336
    =$2,084,000），至回填之3,449顆祝福寶石，其序號既經一
    次儲值回填完成而作廢，則市面上「299歡喜樂透包」中與
    前開回填寶石序號相同之「祝福寶石卡」，消費者即無法再
    進行儲值，勢將向原告公司要求退換處理，依「299 歡喜樂
    透包」每包售價299元計算，原告所受損失為1,031,251元（
    $299×3,449 = $1,031,251），爰依營業秘密法第12條第1
    項、民法第184條第1項前段、第185條第1項、第28條及公司
    法第23條起訴被告連帶償還原告所受經濟利益之損害。爰聲
    明：(一)被告應連帶給付原告9,00 0,000元，以及自起訴狀繕
    本送達之翌日起至清償日止，按年利率百分之5計算之利息
    。(二)原告願供擔保，請准宣告假執行。
三、被告則以：本件原告公司自92年4月間，因營運策略失誤，
    導致公司財務危機，為挹注現金而應總代理商網竣股份有限
    公司 (當時名為台竣股份有公司，下稱網竣公司)之要求，
    推出「599閃亮寶石包」之儲值卡產品，以便將網竣公司預
    付原告公司之20,000,000元轉為應收帳款，惟該儲值卡產品
    所附送之贈品內容，數量上計有7成之「祝福寶石」、2成之
    「心靈寶石」、1成之「卡歐斯之石」，如此高額之寶石贈
    品量，將造成裝備取得容易，而衝擊原廠遊戲公司之收入，
    因此原告公司同時調整另項產品「299歡喜樂透包」之贈品
    內容與「599閃亮寶石包」完全相同，以阻止「599閃亮寶石
    包」之銷售而對韓國原廠有所交待，原告公司透過被告智郁
    公司盤商即訴外人己○○大量推出修改後之「299歡喜樂透
    包」，遭網竣公司查覺後並提出抗議，原告公司要求己○○
    及智郁公司將「299歡喜樂透包」內之「虛擬寶石儲值卡」
    全數回收，為彌補己○○及智郁公司之損失，原告公司直接
    產生不附麗於特定序號上之「祝福寶石」10,000顆為補償，
    此時正值被告丁○○舉辦寶石競標活動，原告公司之職員胡
    龍雲以競標活動之名義，令被告丁○○提出申請，並在未獲
    得韓國原廠之許可下，密令工程師乙○○直接產生「祝福寶
    石」8,000顆，以及先前專供競標活動暗樁使用之2,000顆，
    共計10,000顆，直接移轉予己○○及智郁公司，此時適逢韓
    國原廠派員來台檢查有無私創寶石，原告公司又急令己○○
    及智郁公司將前開10,000顆「祝福寶石」回補原告公司之伺
    服器，以及將先前收回「299歡喜樂透包」儲值卡之序號全
    數登打成電子檔再交由原告公司，於輸入原告公司之伺服器
    中修改成「祝福寶石」後，己○○及智郁公司得以儲值之方
    式取得10,000顆之「祝福寶石」，以避免韓國原廠人員來台
    檢查時發現不法情事，嗣原告公司未依所允將「299歡喜樂
    透包」儲值卡之序號於其伺服器中修改成「祝福寶石」，己○○及智郁公司不耐久候，先行查詢前開其回補之10,000顆
    「祝福寶石」，發現未經原告銷燬，亦未於盤商帳戶中為移
    轉或禁止處分之特記，因而自行取回，原告公司經韓國原廠
    發現寶石數量有異，而要求回補並銷燬競標時所用之「祝福
    寶石」，己○○及智郁公司受原告公司請求補回10,000顆「
    祝福寶石」，直接將「299歡喜樂透包」之10,000張儲值卡
    序號及密碼電子檔輸入原告公司之伺服器中，惟因逐一登打
    非常費時，故被告丁○○透過MSN將上述電子檔傳遞其好友
    楊宗杰協助輸入，回存至原告公司伺服器，並已全數回填完
    成，惟原告公司竟為向韓國原廠及網竣公司交待，無預警對
    被告智郁公司停止「299歡喜樂透包」之儲值，致己○○損
    失超過6,000,000元，並且誣陷丁○○。至被告智郁公司尚
    以高於原告其他經銷商之價格，向原告購入產品，而被告庚○○僅係受人所託列名被告智郁公司董事，並賃居於非被告
    智郁公司實際營業活動之登記地址，且未參與被告智郁公司
    之業務，實無共同侵權行為可言；又原告未能舉證其受有損
    害及該損害與被告之行為間有因果關係等語，資為抗辯。爰
    聲明：(一)原告之訴駁回。(二)願供擔保，請准免為假執行。
四、原告起訴主張被告丁○○擔任其企劃行銷部主任，於92年4
    月間即多次向原告公司提案舉辦「虛擬寶物競標大會」之行
    銷活動，為使競標寶物之行銷活動現場氣氛熱絡，原告公司
    依被告丁○○之建議，安排「暗樁」伺機喊價，並由原告公
    司於92年5月3日至同年6月7日間以電腦程式產生「祝福寶石
    」共計11,360顆，分別存放於被告丁○○指定7組遊戲帳號
    中供其運用等情，為被告所不爭，並有原告所提出之奇蹟人
    物創造暨裝備申請表、競標活動規定、「祝福寶石」生成電
    磁紀錄節本、「祝福寶石」移轉之電磁紀錄節本等件為憑（
    見卷(一)第16-29頁），堪信為真實。原告再主張前開競標活
    動結束後，被告丁○○未將前開生成供競標使用之「祝福寶
    石」共計8,336顆，僅餘一千餘顆於前開指定之帳戶內，餘
    則經被告丁○○轉售他人等情，則為被告所否認，並以前開
    情詞置辯。
五、按原告對於自己主張之事實已盡證明之責後，被告對其主張
    ，如抗辯其不實並提出反對之主張者，則被告對其反對之主
    張，亦應負證明之責，此為舉證責任分擔之原則。最高法院
    18年上字第2855號判例要旨可資參照。查被告丁○○對前開
    原告主張之8,336顆「祝福寶石」，係以辦理寶物競標活動
    而向原告聲請並取得之事實，並不爭執，如前所述，被告丁○○抗辯原告之產品「299歡喜樂透包」21,000件及贈品「
    祝福寶石」10,000顆，事前得概括授權，事中經原告高階主
    管指揮執行，係合法執行職務，原告為彌補己○○因網峻公
    司抗議之損失，乃依原告之指示，以競標活動生成之「祝福
    寶石」交付予己○○，故前開以競標活動名義生成之「祝福
    寶石」，並非供競標活動使用等情，依前開判例要旨，自應
    由被告負舉證之責。次以，被告丁○○前開抗辯，舉證人己○○、乙○○暨原告訴訟代理人吳雲龍於本院所為陳述為證
    。經查，原告訴訟代理人吳雲龍到院陳稱：「在二九九包變
    更寶物內容開會的確是由我和丁○○討論的，討論後再由我
    請證人乙○○執行，當時丁○○以便於銷售網咖通路銷售，
    希望我能建請變更內容，我同意了並請證人乙○○執行；之
    後台峻公司抗議二九九包的商品內容較好，使五九九包銷售
    困難，經公司查證之後，換回原來的寶物內容。」等語，有
    本院94年1月17日言詞辯論筆錄可憑（見卷(二)第8頁），惟依
    吳雲龍所言僅可證明原告公司曾為便於網咖通路之銷售變更
    「299歡喜樂透包」寶物之內容，嗣後因網峻公司之抗議，
    又變更回原來之寶物內容等情，惟尚不足以證明原告曾允諾
    將競標活動生成之「祝福寶石」交由己○○以彌補前開寶物
    變更之損失。次查，證人己○○到庭證稱：「…。丁○○告
    訴我為了要銷二九九的庫存，他們公司可以將二九九的序號
    變更為如前述比例寶石的序號（即贈品裡面有百分之七十是
    祝福寶石，百分之二十是心靈寶石，百分之十是卡歐斯之石
    ），所以我才進貨的，只是為了促銷庫存。」、「…，買了
    之後銷售出去，台竣公司發現二九九包與五九九贈品內容是
    一樣的，台竣公司要求原告停止二九九的贈品，使顧客無法
    取得贈品寶石，……我再向原告公司的丁○○反應，他說他
    拿祝福寶石換回樂透卡，他是拿競標帳號裡面的寶石來換，
    約換了八千張，因為之前的兩千張已經兌現到了，該批貨應
    有祝福寶石一萬顆。之後丁○○告訴我，韓國ＷＥＢＺＥＮ
    原廠要查原告公司的寶石流向，請我將寶石歸還他們，他們
    再還我樂透卡，我並將樂透卡裡面的序號建檔，好讓這些序
    號將來可向原告兌現寶石。但是這些序號已不是原來的祝福
    寶石序號，是較差的贈品。」等語，有本院93年12月10日言
    詞辯論筆錄可憑（見卷(一)第366、368頁），惟證人己○○亦
    證稱該「299歡喜樂透包」之買受並未與被告丁○○以外之
    人接觸過等語，見同日言詞辯論筆錄（見卷(一)第367頁），
    是證人己○○有關以競標活動使用之「祝福寶石」彌補買受
    「299歡喜樂透包」之損害，僅係單純經由被告丁○○之告
    知，尚不足以證明係被告丁○○經原告授權所為；又被告再
    以證人己○○於同日到庭證稱：「甲○○（即原告之法定代
    理人）曾當面說中部業務交給丁○○全權處理。」等語（見
    卷(一)第367頁），縱然屬實，亦僅有關原告公司對外關係，
    被告丁○○受有委任為原告處理事務，惟就原告與被告丁○○間之內部關係，原告對外表示授權被告丁○○處理，尚不
    足證明原告曾同意交付競標「祝福寶石」予己○○以彌補其
    購買「299歡喜樂透包」之損失。故依前開原告訴訟代理人
    吳雲龍、證人己○○所述，均不足以證明原告曾同意將競標
    活動生成之「祝福寶石」8, 336顆透過被告丁○○交付己○○以彌補損失。至有關「299歡喜樂透包」中序號經由被告
    丁○○對外傳送部分，因被告未能舉證證明有關競標活動「
    祝福寶石」之交付、返還之經過，已如前述，則與其相關之
    「299歡喜樂透包」中序號之取得，被告亦無法證明其合法
    持有之。
六、被告丁○○再抗辯有關競標活動之「祝福寶石」曾經證人己○○補回，因原告自己之疏失，使證人己○○再自行取回，
    實非被告侵權所致云云。查，依原告所提之奇蹟人物創造暨
    裝備申請表所載之帳號，均係由被告丁○○向原告聲請時所
    指定之帳號，則有關該帳號所存放之物，自應由被告丁○○
    負責，縱使證人己○○曾將競標活動之「祝福寶石」歸還於
    前開丁○○指定之帳號內，之後再經己○○自行取回，亦屬
    經被告丁○○同意其得使用該帳號所致，則該帳號內就不足
    競標活動生成之「祝福寶石」部分，仍應由被告丁○○負責
    之。故被告抗辯前開為競標活動生成「祝福寶石」存放之帳
    號內，因證人己○○自行取回致不足部分，為原告自己之疏
    失，尚非被告丁○○造成，不足採。
七、次按負損害賠償責任者，除法律另有規定或契約另有訂定外
    ，應回復他方損害發生前之原狀。不能回復原狀或回復顯有
    重大困難者，應以金錢賠債其損害。損害賠償，除法律另有
    規定或契約另有訂定外，應以填補債權人所受損害及所失利
    益為限。依通常情形，或依已定之計劃、設備或其他特別情
    事，可得預期之利益，視為所失利益。民法第213條第1項、
    第215條、第216條分別定有明文。查，被告丁○○向原告申
    請競標活動所須之「祝福寶石」，未經原告之同意擅自交由
    第三人己○○非供作競標活動之使用，且其非法取得「299
    歡喜樂透包」之序號，已如前述，自有不法侵害原告對該奇
    蹟線上遊戲有關「祝福寶石」之掌控及「299歡喜樂透包」
    商品之銷售，原告自得依侵權行為法則請求被告賠償，惟依
    前開規定，因該供競標活動使用之「祝福寶石」及「299歡
    喜樂透包」產品，已非被告持有，其交還原告以回復原狀已
    屬不能，原告自應就其所受之金損害舉證證明之。次查，原
    告自陳「祝福寶石」乃原告公司所營運之奇蹟遊戲程式所產
    生之虛擬寶物之一種，其效果在於使玩家角色所持有之各種
    「裝備」能力數值提升等語，被告主張該「祝福寶石」係贈
    品並非原告所販售，且為原告所不爭，而原告亦未能提出其
    所生成「祝福寶石」其本身之出售價格，縱使該「祝福寶石
    」於市場上有非原告所為之交易及其價格（即如原告所提出
    網頁資料，見卷(一)第324-327頁），亦非原告因被告丁○○
    未回補供競標活動用之「祝福寶石」所受之損害。再查；被
    告主張原告所代理線上遊戲之特色，在於所有遊戲參與者完
    成付費儲值後，挑選遊戲內定之虛擬角色，依遊戲任務之設
    計、功能與虛擬地圖之指示，逐項完成各階段任務，並於任
    務完成後，評定其績效，原告公司之利基在於玩家購買其儲
    值卡並完成儲值，原告提供各項遊戲之服務，直至玩家所儲
    值之點數被全數扣完，若玩家不再購買原告之儲值卡，則不
    能繼續遊戲，遊戲公司為滿足玩家之成就感，乃於遊戲中設
    定以績效換取虛擬貨幣或寶石，再持以購買特殊之虛擬裝備
    ，若寶石愈浮濫，高功能裝備愈易取得，玩家愈易在短時間
    內完成任務，則愈不需購買儲值卡，如此則影響遊戲公司之
    收入，因此遊戲公司必須嚴格控制寶石之總量，寶石大多為
    非賣品，其存在數量之多寡影響儲值卡之銷售等語（見卷第
    290-292頁），為原告所不爭，且原告亦陳稱其為國內線上
    遊戲代理、營運商之一，玩家必須透過網際網路連線至該線
    上遊戲之官方網站，向該線上遊戲公司註冊成為遊戲會員，
    即可享有一定日數之免費試玩期間進行遊戲，試玩期間經過
    後，玩家如欲繼續進行該遊戲，即需向遊戲營運商購買「遊
    戲點數」（例如原告所生產之「380點數卡」，每張售價380
    元可儲值380點），因線上遊戲營運商之利基所在並非遊戲
    程式本身，而是前述之「遊戲點數」等語，有原告準備書狀
    (一)可憑（見卷(一)第93-94頁），是本件原告因被告丁○○未
    能回補供競標活動使用之「祝福寶石」所受之損害，應為其
    其儲值卡即點數卡銷售量之減少，然未見原告舉證證明，原
    告此部分之請求，尚屬無據。
八、原告再主張其因被告丁○○不法取得原告之電磁資料，以被
    告丁○○所回補屬「299歡喜樂透包」內「祝福寶石卡」上
    序號，共計3,449顆「祝福寶石」，因一組序號因回補儲值
    完成即已作廢，消費者在市面上購買「299歡喜樂透包」，
    無法再以同一序號儲值，勢必向原告要求退貨，以「299歡
    喜樂透包」每包售價299元，原告受有1,031,251元（其計算
    式為299×3,449 = $1,031,251）等語。惟原告自陳前開被
    告丁○○係於92年8月18日至回92年8月27日回補前開3,449
    顆「祝福寶石」，其因被告丁○○可能早將同一組序號出售
    一次以上，造成後儲值之善意第三人受害之情形，原告乃公
    告「299歡喜樂透包」之儲值期限定為92年11月16日等情（
    見卷(二)第117頁），亦即原告始終未能舉證證明「299歡喜樂
    透包」於被告丁○○回補「祝福寶石」至其公告停止「299
    歡喜樂透包」儲值期限間，經購買「299歡喜樂透包」消費
    者因不能儲值之索賠，故原告亦未能舉證證明此部分之損害
    ，其請求自屬無據。
九、綜上所述，原告未能舉證證明其因被告丁○○之侵權行為所
    受之損害。從而，其本於侵權行為等規定，請求被告連帶給
    付9,000,000元及其法定遲延利息，為無理由，應予駁回。
    又其假執行之聲請因訴之駁回而失所附麗，應予駁回。
十、因本案事證已臻明確，兩造其餘主張陳述及所提之證據，均
    毋庸再予審酌，附此敘明。
十一、訴訟費用之負擔：民事訴訟法第78條。
中    華    民    國       94     年     7    月   29  日
                          民事第六庭  法  官   李媛媛
以上正本係照原本作成。
如對本判決上訴，須於判決送達後二十日之不變期間內，向本院
提出上訴狀。
中    華    民    國       94     年     8    月   3   日
                                      書記官   林秀妙
